【裁判字號】    88,訴,2136
【裁判日期】    890306
【裁判案由】    返還價金
【裁判全文】
臺灣臺中地方法院民事判決  八十八年度訴字第二一三六號
    原      告  甲○○
                乙○○
    共      同
    訴訟代理人  黃呈利  律師
    被      告  鑫唐建設有限公司  設台中市○○區○○路二段一三八號四樓
    法定代理人  丙○○  住台中.
右當事人間請求返還價金事件本院判決如左：
    主    文
被告應給付原告甲○○新臺幣柒拾柒萬元及自民國八十六年八月十二日起至清償日止
，按年息百分之五計算之利息。
被告應給付原告乙○○新臺幣柒拾陸萬元及自民國八十六年八月十二日起至清償日止
，按年息百分之五計算之利息。
原告其餘之訴駁回。
訴訟費用由被告負擔五十分之十九；餘由原告負擔。
本判決第一項於原告甲○○以新臺幣貳拾伍萬柒仟元供擔保後；第二項於原告乙○○
以新台幣貳拾伍萬肆仟元供擔保後得假執行。
原告其餘假執行之聲請駁回。
    事      實
甲、原告方面：
  一、聲明：
  （一）被告應給付原告甲○○新台幣（下同）二百零二萬元，及自民國八十六年八
        月十二日起至清償日止按年息百分之五計算之利息。
  （二）被告應給付原告乙○○一百九十九萬元，及自八十六年八月十二日起至清償
        日止按年息百分之五計算之利息。
  （三）願供擔保請准宣告假假行。
  二、陳述：緣原告甲○○及乙○○前於八十四年十二月十五日分別向被告購買其所
      興建坐落台中縣豐原市○○○段（起訴狀誤載為下湳坑段）八二八之三、之四
      地號土地，及推案名稱為「圓滿居」，編號Ｂ玖及Ｂ拾之透天住宅，總價款分
      別為四百八十萬元及四百七十二萬元。原告甲○○於民國八十六年八月十二日
      前已如數繳付期款二百零二萬元；原告乙○○則繳付一百九十九萬元。詎料工
      程完工後，上開土地竟因台中縣豐原地政事務所將土地分區使用類誤登為「山
      坡保育區丙種建築用地」，嗣經台中縣政府以八十六年九月二十四日八六府工
      建字第二四七三０五號函查報而更正回原編使用類別「山坡地保育區，農牧用
      地」。依都市計劃，「山坡地保育區，農牧用地」不得為任何建築，台中縣政
      府乃撤銷被告就上開土地其上房屋之建照執照及使用執照，致買賣標的物成為
      違章建築，無從完成合法之所有權移轉登記及交付原告使用，不惟其通常效用
      減少，亦減低經濟上之價值；且上開瑕疵已因台中縣政府明確表示不能將上開
      土地回復登載原錯誤之分區使用類別而不能除去，從而原告以此項瑕疵為由，
      向被告表示解除上開買賣契約。上開事實亦經鈞院八十七年度重國字第三號民
      事判決認定在案。若認上開買賣契約尚未解除，爰以本訴狀之送達，為解除契
      約之意思表示。為此依據民法第三百五十九條、第二百五十九條第一款、第二
      款規定，提起本件訴訟。
  三、證據：提出買賣契約四份、土地登記簿謄本節本二份及民事判決一份為證。
乙、被告方面：被告未於言詞辯論期日到場，亦未提出書狀作何聲明或陳述。
    理      由
一、被告未於言詞辯論期日到場，核無民事訴訟法第三百八十六條所列各情形，因原
    告之聲請，由其一造辯論而為判決。
二、原告主張：原告甲○○及乙○○分別向被告購買其所興建前揭房屋，總價款分別
    為四百八十萬元及四百七十二萬元。原告甲○○於民國八十六年八月十二日前已
    如數繳付期款二百零二萬元；原告乙○○則繳付一百九十九萬元。詎料工程完工
    後，上開土地竟因台中縣豐原地政事務所將土地分區使用類誤登為「山坡保育區
    丙種建築用地」，嗣經台中縣政府以八十六年九月二十四日八六府工建字第二四
    七三０五號函查報而更正回原編使用類別「山坡地保育區，農牧用地」，並撤銷
    被告就上開土地其上房屋之建照執照及使用執照，致買賣標的物成為違章建築，
    無從完成合法之所有權移轉登記及交付原告使用，不惟其通常效用減少，亦減低
    經濟上之價值；且上開瑕疵已因台中縣政府明確表示不能將上開土地回復登載原
    錯誤之分區使用類別而不能除去，從而原告以此項瑕疵為由，向被告表示解除上
    開買賣契約，被告自應返還前揭原告已繳納之價款及自交付時起之利息等情。
三、經查，(1)原告甲○○向被告購買其所興建前揭房屋，價款一百六十八萬元，同時
    亦向訴外人丙○○購買該房屋坐落之土地，價款三百一十二萬元，總價款為四百
    八十萬元，原告甲○○已繳付期款二百零二萬元，其中房屋價款部分，分期繳納
    六十四萬，設計變更費三萬元，水電等雜費十萬元（最後繳款日期八十六年三月
    十三日），合計七十七萬元；餘款則為土地價款繳一百二十五萬元。(2)原告潘美
    玉向被告購買其所興建前揭房屋，價款一百六十五萬元，同時亦向訴外人丙○○
    購買該房屋坐落之土地，價款三百零七萬元，總價款為四百七十二萬元，原告潘
    美玉已繳付期款一百九十九萬元，其中房屋價款部分，分期繳納六十三萬，設計
    變更費三萬元，水電等雜費十萬元（最後繳款日期八十六年三月十三日），合計
    七十六萬元；餘款則為土地價款繳一百二十三萬元。嗣上開土地竟因台中縣豐原
    地政事務所將土地分區使用類誤登為「山坡保育區丙種建築用地」，經台中縣政
    府以八十六年九月二十四日八六府工建字第二四七三０五號函查報而更正回原編
    使用類別「山坡地保育區，農牧用地」，並撤銷被告就上開土地其上房屋之建照
    執照及使用執照，致買賣標的物成為違章建築，無從完成合法之所有權移轉登記
    及交付原告使用，不惟其通常效用減少，亦減低經濟上之價值；且上開瑕疵已因
    台中縣政府明確表示不能將上開土地回復登載原錯誤之分區使用類別而不能除去
    ，從而原告以此項瑕疵為由，向被告表示解除上開買賣契約等事實，有原告提出
    買賣契約四份、土地登記簿謄本節本二份及民事判決一份為證，參酌本院八十七
    年度重國字第三號民事判決理由中記載：「Ｂ棟：除編號Ｂ３一戶尚未售出外，
    其餘出售之售價及承購人均詳如附表所示，此部份解約退購事實，業經證人．．
    ．甲○○、乙○○證述在卷，．．．」等語，上開事實至堪認定為真實。
四、按契約解除時，當事人雙方回復原狀之義務，除法律另有規定，或契約另有訂定
    外，依左列之規定：二、受領之給付為金錢者，應附加自受領時起之利息，民法
    第二百五十九條第二款定有明文。本件買賣契約既經解除，就房屋價款部分，原
    告甲○○自得請求合計七十七萬元及自受領時起之利息；原告乙○○自得請求合
    計七十六萬元及自受領時起之利息，固勿論。至原告雖主張：原告甲○○、乙○○買受上開基地，已分別給付土地買賣價金一百二十五萬元及一百二十三萬元，
    被告亦應一併返還等情。惟查，本件與原告甲○○及乙○○訂定上開基地買賣契
    約之出賣人，為訴外人丙○○，而非被告，已見前述，被告既非與原告訂定土地
    買賣契約之相對人，自非屬原告解除土地買賣契約後，應負返還價金義務之債務
    人，則原告請求被告返還已交付之土地價金一百二十五萬及一百二十三萬元，洵
    屬無據。
五、綜上所述，本件原告甲○○及乙○○依據上開解除契約之規定，分別請求被告給
    付七十七萬元及七十六萬元，暨自被告受領後之八十六年八月十二日起之法定利
    息，應予准許。逾此部分之請求為無理由，應予駁回。
六、原告均陳明願供擔保，聲請宣告假執行，就其勝訴部分，經核無不合，爰分別酌
    定相當擔保金額，予以准許；至原告敗訴部分，其假執行之聲請，已失所附麗，
    應予駁回。
七、本件原告之訴為一部有理由、一部無理由，依民事訴訟法第三百八十五條第一項
    前段、第七十九條但書、第八十五條第一項前段、第三百九十條第二項判決如主
    文。
中      華      民      國    八十九    年      三      月      六      日
                                    臺灣臺中地方法院民事第三庭
~B法      官  張  國  華
右為正本係照原本作成
附記一如不服本判決，應於判決送達後二十日內，向本院提出上訴狀。
中      華      民      國    八十九    年      三      月      六      日
~B法院書記官


司法院資訊處製作；財團法人民間司法改革基金會備份。
